【裁判字號】    90,上易,716
【裁判日期】    900614
【裁判案由】    侵占
【裁判全文】
臺灣高等法院臺南分院刑事判決                九十年度上易字第七一六號  慎股
      上  訴  人
      即  被  告  丙  ○  ○
右上訴人因侵占案件，不服臺灣臺南地方法院九十年度易字第二○三號，中華民國九
十年四月三日第一審判決（起訴案號：臺灣臺南地方法院檢察署八十九年度偵字第一
一九四九號），提起上訴，本院判決如左：
      主      文
上訴駁回。
      事      實
一、丙○○係位於臺南縣西港鄉西港村西港三一之一代書事務所負責人，於民國八十
    八年十月中旬間，丙○○受甲○○、乙○○父子之託，辦理甲○○所有臺南縣佳
    里鎮○○段二九一之一號土地之過戶手續，丙○○於同年十二月間，除至臺南縣
    佳里鎮嘉福里下廓二四號甲○○住處，收取房屋過戶手續費及建物複丈手續費外
    ，並另行收受新台幣（下同）二十三萬八千五百八十四元作為代繳甲○○所有前
    開土地增值稅之用。詎丙○○於同年十二月底，竟意圖為自己不法之所有，未獲
    甲○○、乙○○父子同意，利用業務上保管該筆土地增值稅之便，侵占前開款項
    ，以償還其貸借之款項。嗣於八十九年六月間，甲○○父子二人解除對丙○○之
    委任，並要求返還前開土地增值稅款時，丙○○無法還款，始查悉上情。
二、案經甲○○、乙○○訴由臺灣臺南地方法院檢察署檢察官偵查起訴。
      理      由
一、右揭如何侵占業務上所持有之告訴人交付土地增值稅款之犯罪事實，業據上訴人
    即被告丙○○於偵查中坦承不諱，核與告訴人甲○○、乙○○父子二人於偵查中
    指訴情節相符，且有被告分別於八十九年六月二十一日、同年九月十一日開立作
    為還款之用但至今仍未兌現之票號三Ｏ三九五七號商業本票一紙及分期還款之十
    二張本票影本附卷可稽，足見被告上開自白與事實符合，可堪採為認定被告犯罪
    之證據。至被告嗣後於原審及本院審理中翻異其詞，辯稱：伊在動用款項前，有
    在電話中告知林氏父子，並得其等同意云云，因查衡諸常情，一般人於同意借貸
    款項予他人時，必先談妥利息及借期，且書立借據以資證明，此應為被告從事代
    書之人所熟悉，然告訴人二人及被告雙方卻均對本件土地增值稅款挪用之利息部
    分及清償期均無所悉，從而足認被告所辯稱有先得告訴人同意乙節，實與常情有
    違，不足採信。本件事證明確，被告業務侵占犯行，堪以認定。
二、被告執行代書業務，並藉此侵占因執行業務所收取之土地增值稅款，核其所為係
    犯刑法第三百三十六條第二項之業務侵占罪。原審法院適用刑法第三百三十六條
    第二項、罰金罰鍰提高標準條例第一條前段，審酌被告之犯罪動機、手段、所生
    危害及犯罪後並無悔意等一切情狀，量處有期徒刑七月，認事用法俱無不合，量
    刑亦稱妥適，被告上訴意旨否認犯罪及謂量刑過重，指摘原判決不當，並無可取
    ，為無理由，應予駁回。
據上論結，應依刑事訴訟法第三百六十八條，判決如主文。
本案經檢察官劉榮堂到庭執行職務。
中      華      民      國    九十    年      六      月      十四      日
                                  臺灣高等法院臺南分院刑事第四庭
                                      審判長法官  陳    義    仲
                                            法官  蘇    重    信
                                            法官  蔡    崇    義
右正本證明與原本無異。
不得上訴。
                                      法院書記官  陳    明    芬
中      華      民      國    九十    年      六      月      十四      日
附錄本案論罪科刑法條全文：
中華民國刑法第三百三十六條第二項：
對於業務上所持有之物，犯前條第一項之罪者，處六月以上五年以下有期徒刑，得併
科三千元以下罰金。


司法院資訊處製作；財團法人民間司法改革基金會備份。
